臺灣雲林地方法院民事裁定　　　　　　100年度監宣字第101號
聲　請　人　呂陳鸞英
相　對　人　呂居億
關　係　人　呂建璋
上列聲請人聲請對相對人為監護宣告事件，本院裁定如下：
    主    文
宣告呂居億（男、民國○○年○○月○○日生、國民身分證統一編號：
Ｚ000000000號）為受監護宣告之人。
選定呂陳鶯英（女、民國○○年○○月○○日生、國民身分證統一編號
：Ｚ000000000號）為受監護宣告人之監護人。
指定呂建璋（男、民國○○年○○月○○日生、國民身分證統一編號：
Ｚ000000000號）為會同開具財產清冊之人。
聲請費用新臺幣壹仟元由受監護宣告之人負擔。
    理    由
一、聲請意旨略以：聲請人呂陳鶯英為相對人呂居億之配偶。相
    對人自民國99年06月28日起因交通事故受傷，雖送醫診治但
    不見起色，近日甚且已因精神障礙或其他心智缺陷，致不能
    為意思表示或受意思表示，或不能辨識其意思表示之效果，
    有戶籍謄本、診斷證明書可證。爰依民法第14條第1 項、民
    事訴訟法第597 條第1 項之規定，聲請為其監護之宣告，並
    依民法第1111條之規定，指定聲請人為相對人之監護人，暨
    指定呂建璋為會同開具財產清冊之人等語。
二、按對於因精神障礙或其他心智缺陷，致不能為意思表示或受
    意思表示，或不能辨識其意思表示之效果者，法院得因本人
    、配偶、四親等內之親屬、最近一年有同居事實之其他親屬
    、檢察官、主管機關或社會福利機構之聲請，為監護之宣告
    。受監護宣告之人應置監護人；法院為監護之宣告時，應依
    職權就配偶、四親等內之親屬、最近一年有同居事實之其他
    親屬、主管機關、社會福利機構或其他適當之人選定一人或
    數人為監護人，並同時指定會同開具財產清冊之人。
三、法院選定監護人時，應依受監護宣告之人之最佳利益，優先
    考量受監護宣告之人之意見，審酌一切情狀，並注意下列事
    項：(一)受監護宣告之人之身心狀態與生活及財產狀況。(二)受
    監護宣告之人與其配偶、子女或其他共同生活之人間之情感
    狀況。(三)監護人之職業、經歷、意見及其與受監護宣告之人
    之利害關係。(四)法人為監護人時，其事業之種類與內容，法
    人及其代表人與受監護宣告之人之利害關係，民法第14條第
    1 項、第1110條、第1111條、第1111條之1 分別定有明文。
四、經查，聲請人主張之上開事實，已據其提出戶籍謄本、嘉義
    長庚紀念醫院診斷證明書、親屬系統表、同意書等件為證，
    參酌相對人經本院法官在鑑定人即長庚醫院嘉義分院周士雍
    醫師前訊問相對人結果，對其姓名、住居所等簡單問話，均
    未有反應，且相對人靠坐輪椅上，插有鼻胃管，四肢末端有
    萎縮現象，而該鑑定醫師鑑定結果亦認為：病患於99年06月
    間車禍，導致腦部受傷，雖經數次開腦手術治療，迄今仍明
    顯留下後遺症，呈現癡呆狀態，病人對外界刺激無反應，無
    語言溝通能力，對時間、地點、親人均無法辨識，無自主性
    動作，四肢已呈萎縮，大、小便已用紙尿布，使用鼻胃管餵
    食，其因心智缺陷致不能為意思表示，或受意思表示，及不
    能辨識意思表示之效果等語，有勘驗筆錄可按。本院再參酌
    該醫院前出具之診斷證明書記載相對人自99年09月10日辦理
    病房住院及治療，於99年09月15日施行右側疝氣修補手術、
    顱骨整形手術，於99年10月06日施行顱骨切除及清除膿瘍，
    當日轉入加護病房治療觀察，99年10月08日轉出至普通病房
    ，繼續接受治療，於99年11月29日出院，目前意識不清無法
    表達，生活起居需他人照顧等情以觀，應堪信相對人已達不
    能為意思表示或受意思表示，或不能辨識意思表示效果之程
    度，是聲請人聲請對相對人為監護之宣告，自無不合，應予
    准許。
五、再者，聲請人為受監護宣告人之配偶，有戶籍謄本可參。本
    院審酌上情，並考量聲請人與受監護宣告人為夫妻關係，其
    並有意願擔任為受監護宣告人之監護人，由聲請人負責照顧
    ，應屬適任之監護人，符合受監護宣告人之最佳利益，乃依
    民法第1111條第1 項之規定，選定聲請人呂陳鶯英為受監護
    宣告人之監護人。另本院參酌關係人呂建璋與受監護宣告人
    為父子關係，由其擔任為會同開具財產清冊之人，亦屬妥適
    ，依上揭規定，並指定關係人呂建璋為會同開具財產清冊之
    人。
六、依民事訴訟法第608條第1項，裁定如主文。
中    華    民    國  100     年    10    月    31    日
                   家事法庭     法  官  林秋火
正本係照原本作成。
如不服本裁定關於選定監護人及指定會同開具財產清冊之人等部
分，應於送達後十日內向本院提出抗告狀，並繳納抗告費新臺幣
1千元；其餘關於宣告監護之部分，不得抗告。
中    華    民    國  100     年    10    月    31    日
                                書記官  林麗娟
附錄：
民法第1099條第1項：
監護開始時，監護人對於受監護人之財產，應依規定會同遺囑指
定、當地直轄市、縣（市）政府指派或法院指定之人，於二個月
內開具財產清冊，並陳報法院。